臺灣桃園地方法院交通事件裁定　　　 93年度交聲字第578號
異　議　人
即受處分人　甲○○
上列受處分人因違反道路交通管理處罰條例案件，對於交通部公
路總局新竹區監理所桃園監理站九十三年十一月二十六日桃監裁
罰字第裁五二－D 一A 一三六三三二號裁決書所為處分聲明異議
，本院裁定如下：
    主    文
原處分撤銷。
甲○○汽車駕駛人，駕駛汽車經測試檢定酒精濃度超過規定標準
，處罰鍰新臺幣肆萬玖仟伍佰元，並吊扣駕駛執照壹年。
    理    由
一、異議人於民國九十三年十月十一日二十二時三十五分許，駕
    駛車牌號碼六Ｕ－九二九二號自用小客貨車行經桃園縣八德
    市○○路四六六號，酒精濃度超過標準，因而肇事致人死亡
    ，經桃園縣政府警察局交通隊八德交通小隊員警當場開立桃
    警局交字第D 一A 一三六三三二號舉發違反道路交通管理事
    件通知單，並移送交通部公路總局新竹區監理所桃園監理站
    （下稱原處分機關），原處分機關以異議人違反道路交通管
    理處罰條例第三十五條第一項第一款規定，而於九十三年十
    一月二十六日桃監裁罰字第裁五二－D 一A 一三六三三二號
    裁決書裁處罰鍰新臺幣（下同）四萬九千五百元，並吊銷駕
    駛執照，終生禁考。
二、異議意旨略以：伊於九十三年十月十一日二十一時三十分許
    ，駕駛車牌號碼六U －九二九二號汽車行經桃園縣八德市○
    ○路四六六號前，伊行車速度未逾三十里，係該車牌號碼BB
    二－二二八號重型機車駕駛人酒後駕車且逆向、高速撞及伊
    車車頭而發生交通事故，伊當時有閃躲，且伊車輛係處停止
    狀態。伊承認有喝酒駕車，但伊並非肇事者，係因對方喝酒
    且逆向高速撞及伊車才導致事故云云。
三、按汽車駕駛人有飲用酒類或其他類似物後其吐氣所含酒精濃
    度超過每公升０‧二五毫克或血液中酒精濃度超過百分之０
    ‧０五以上者，不得駕車，道路交通安全規則第一一四條第
    一項第二款定有明文。次按汽車駕駛人，駕駛汽車經測試檢
    定有酒精濃度超過規定標準者，處新臺幣一萬五千元以上六
    萬元以下罰鍰，並當場移置保管其車輛及吊扣其駕駛執照一
    年，道路交通管理處罰條例第三十五條第一項第一款亦定有
    明文。本件異議人自承：九十三年十月十一日二十一時三十
    分許，伊駕駛車牌號碼六U －九二九二號自小貨車與林貴超
    騎乘車牌號碼BB二－二二八號機車發生交通事故，當日伊有
    喝些補藥酒，事故後經警實施酒測值為０‧五六MG／L 等語
    不諱，又異議人為警查獲後，經施以呼氣測試，其酒精濃度
    已達每公升０‧五六毫克一情，亦有酒精濃度測試紙一紙在
    卷可稽，是異議人有違反道路交通管理處罰條例第三十五條
    第一項第一款之情，應可認定。
四、異議人於警詢時陳稱：九十三年十月十一日二十一時三十分
    許，伊駕駛車牌號碼六U －九二九二號自用小貨車，在八德
    市○○路四六六號前，與林貴超所騎乘車牌號碼BB二－二二
    八號機車發生交通事故。當時伊行駛在新生路往大溪方向，
    林貴超車行駛在新生路闖中壢方向。當時車流量大，故伊時
    速僅為二十至三十公里，於伊過了一個小彎後，林貴超車逆
    向撞擊伊車正面，伊有煞車及向右閃避，但因距離太近而來
    不及（見臺灣桃園地方法院檢察署九十三年度相字第一六九
    六號第九頁），於檢察官偵查中陳稱：當時伊車速約三十公
    里，對向車道有車子，林貴超從對向車道過來，應係要超車
    ，伊見狀將車往右偏，但仍發生相撞（見臺灣桃園地方法院
    檢察署九十三年度相字第一六九六號第二六頁背面），異議
    人一再堅稱係對方侵入伊所行駛之車道而發生發生本件交通
    事故。又觀諸卷附之道路交通事故現場圖及現場照片，異議
    人所駕車牌號碼六U ─九二九二號自小客車於本件事故後停
    止於其所行駛之車道內，而林貴超所騎乘之BB二─二二八號
    機車則倒臥在異議人行向車道即桃園縣八德市○○路往大溪
    方向車道之外緣，且散落物均分佈在前開車道上，足見異議
    人與林貴超應係在桃園縣八德市○○路往大溪方向車道上發
    生碰撞。再依證人林貴超之子林建忠於警詢所述，林貴超當
    日要從龍岡返回中壢家中等語（見臺灣桃園地方法院檢察署
    九十三年度相字第一六九六號第一０頁背面），堪認林貴超
    當日應係行駛於新生往中壢方向，而其嗣後竟在新生路往大
    溪方向與異議人發生碰撞，異議人所稱係林貴超逆向侵入其
    車道一節，尚屬非虛。是本件車禍地點在異議人所行駛之車
    道內，異議人係正常行駛於其車道內，乃屬合法之用路權人
    ，而一般正常道路使用人均會信賴他人會遵守道路交通安全
    規則，並不會逆向行駛，且本案發生時間為夜間十時三十五
    分許，天色黑暗，而本件事故地點雙向均僅有一車道，實難
    強要一般駕駛人在見到前方有逆向而來燈光之瞬間，猶能採
    取任何有效之閃避措施。況本案異議人與林貴超之行向相反
    ，林貴超係行駛於異議人之左側車道，苟異議人於發現林貴
    超逆向行駛後，如欲散避，必定向其右側閃避，而觀諸卷附
    之道路交通事故現場圖及現場照片，異議人車輛停止位置在
    其車道右側邊線上，另林貴超所駕車輛亦倒臥於異議人行駛
    車道之右側邊線上，益徵異議人確有向右閃避以防止二車碰
    撞，顯係林貴超於異議人閃避時，並未配合返回所應行駛之
    車道，反益深入逆向車道行，終而發生碰撞，在此情況下，
    一般人縱已盡相當之注意，且採取必要之閃避，亦難避免本
    件車禍之發生，實難期待本件異議人於車禍將發生時，能有
    足夠之時間及空間去閃避逆向而來之車輛。據此，即難認林
    貴超之死亡結果與被告異議人之酒後駕車行為間有相當因果
    關係，自難令異議人就林貴超死亡負肇事之責。原處分機關
    此部分之裁罰，當屬無據。
五、按交通法庭認為聲明異議雖無理由而原處分不當或違法者，
    應以裁定將原處分經聲明異議部分撤銷，並自為裁定，道路
    交通案件處理辦法第二十條訂有明文。異議人確有於其吐氣
    所含酒精濃度達每公升０‧五六毫克情況下駕車，已如前述
    ，異議人確有酒精濃度超過每公升０‧二五毫克之最低標準
    而駕車之違規事實，自應處罰。然原處分機關認異議人於酒
    精濃度超過規定標準而駕車，且因而肇事致人死亡，裁處異
    議人罰鍰四萬九千五百元，並吊銷駕駛執照，終生禁考部分
    ，尚有未恰，已如前述，異議人以其並未肇事致人於死為由
    向本院聲明異議，為有理由，原處分既有前開違誤，無法維
    持，本院自仍應將原處分撤銷，並自為裁定。綜上，依道路
    交通管理處罰條例第三十五條、違反道路交通管理事件統一
    裁罰基準表之規定，小型車駕駛人其吐氣所含酒精濃度超過
    每公升０‧五五毫克以上，處四萬九千五百元罰鍰，並當場
    禁止其駕駛（因本案屬事後裁罰，自無當場命其異議人禁止
    駕駛之情形，故不就此為諭知）及吊扣其駕駛執照一年，裁
    定如主文。
據上論結，應依道路交通案件處理辦法第二十條前段，裁定如主
文。
中　　華　　民　　國　　94　　年　　11　　月　　9 　　日
                        臺灣桃園地方法院交通法庭
                                法  官  何燕蓉
上正本證明與原本無異。
如不服本裁定，應於送達後五日內，向本院提出抗告狀。
                                書記官  許弘樺
中　　華　　民　　國　　94　　年　　11　　月　　9 　　日
